【裁判字號】    97,簡上,1
【裁判日期】    970507
【裁判案由】    侵權行為損害賠償
【裁判全文】
臺灣臺南地方法院民事判決               97年度簡上字第1號
上  訴  人  乙○○
被上訴人    甲○○
上列當事人間請求侵權行為損害賠償事件，上訴人對於中華民國
96年12月3日臺灣臺南地方法院新市簡易庭96年度新簡字第662號
第一審判決提起上訴，經本院於97年4月23日言詞辯論終結，判
決如下：
    主  文
上訴及假執行之聲請均駁回。
第二審訴訟費用新台幣伍仟玖佰伍拾伍元由上訴人負擔。
    事實及理由
一、上訴人起訴主張：
  (一)被上訴人於民國（下同）95年10月20日上午8時30分許，駕
    駛車牌號碼3189-JE自小客車（以下簡稱系爭車輛），行經
    台南市○○街○○街211巷1號前15公尺，因未依規定靠右側
    行駛，違規左行轉駛入巷口，撞傷依規定在左邊由上訴人所
    牽之小狗（以下簡稱系爭小狗），系爭小狗受撞後倒地不起
    ，經搶救數日，仍告藥石罔效。被上訴人因過失致系爭小狗
    死亡，自須負損害賠償責任，又上訴人失去系爭小狗所受損
    害如下：
    1.搶救期間共支付醫療費新台幣（下同）31,100元。
    2.系爭小狗乃英國約克夏之防盜狗，當初幼犬係以18,000元
      購入、上訴人飼養共11年，期間每月餵食心斯蟲藥（每粒
      約100-200元×12月×11年，合計支出約13,200至26,400
      元）、每年施打預防針一劑（每劑約500至600元×11年，
      合計支出約5,500至6,600元）、每週美容1次（每月4次，
      一次300元×12月×11年，合計支出158,400元）、每週餵
      食飼料1罐30元及每月餵食乾狗糧80元（11年合計支出26,
      400元）、「搔不到」用劑每年940元（11年合計支出10,3
      40元），上開費用合計231,840元。
    3.上訴人失去圈養11年之小狗，每每思念，痛苦難抑，爰請
      求精神上損害之慰撫金100,000元。爰依侵權行為之法律
      關係請求被上訴人賠償362,940元。
  (二)被上訴人抗辯稱案發當時「人車很多，難以確知系爭小狗係
    被上訴人所撞傷」，惟當時已屆8點30分，學童均已進入學
    校，人車已少，而肇事之巷子狹小，亦難容其他車輛經過，
    上訴人當時蹲在地上救狗，因此才在慌亂中將車號中之「1
    」重複書寫2次，造成不清晰，因此又劃掉重新抄寫，抄寫
    時誤把「9」抄成「6」，但系爭小狗確為一白色自小客車所
    撞傷。事後，亦重新前警局更正系爭車輛之車號。被上訴人
    抗辯其駕駛系爭車輛之車號與上訴人所記下之車號不符，係
    屬推托之詞。
  (三)被上訴人駕駛系爭車輛左轉進入台南市○○街211巷口時，
    未依規定靠右側行駛，原審引用道路交通安全規則第95條規
    定，作為被上訴人行駛左側道路之依據，實在牽強不合法，
    因本件被上訴人並無主張有特殊情況而須靠右側行駛，且原
    審亦未提示本件車禍有何特殊情況，而本件車禍若被上訴人
    稍微向右側行駛則不會發生。
  (四)原審認為系爭小狗是因為未配掛狗鍊、上下跳躍，而遭系爭
    車輛撞擊，令人不解。因上下跳躍是發生於系爭小狗被撞之
    前，於上訴人騎乘之之機車上下跳躍。系爭小狗是因為被上
    訴人違規左行切轉入巷所撞，與先前系爭小狗上下跳躍並無
    關係。又系爭小狗確配戴有狗鍊，否則於機車行進間將會摔
    落，而證人羅素娟所稱「印象中」小狗沒有戴狗鍊，只是其
    「印象中」推測，不得作為證據。
  (五)本件車禍，依目擊證人羅素娟、尤聖絮證稱肇事時間為95年
    10月20日上午8時10分許，系爭車輛違規左行轉切入巷口時
    ，有聽到狗（被撞）叫聲，然後系爭車輛才駛到校門口，送
    小孩上學後就駛離，並均聽到上訴人在原地驚呼：「你車子
    撞到狗了，不要走。」。而被上訴人該日行駛路線與上訴人
    刑事偵查時所繪製之肇事地點圖相符。嗣後，被上訴人亦曾
    向上訴人道歉，於調解時，被上訴人之夫亦曾承諾將要賠償
    ，可證被上訴人確有駕駛系爭車輛撞擊系爭小狗。
  (六)並聲明：(1)原判決廢棄。(2)被上訴人應給付上訴人362,940
    元。(3)願供擔保請准宣告假執行。
二、被上訴人則以：
  (一)對於上訴人所述被上訴人未依規定靠右行駛，惟被上訴人當
    時係依寶仁幼稚園家長手冊規定，由寶幼往寶小方向行駛，
    按照規定行駛始不致小巷弄交通阻礙，況上訴人所指事發時
    間為8時30分許為被上訴人公司晨間會議時間，且事發地點
    距離停車將小孩交給老師距離僅20至30公尺左右，若有任何
    事發生上訴人應該當場即可告知，直至被通知協助，被上訴
    人仍需每日早上載小孩上學，是否有可能上訴人看到我的車
    號倒果為因，因而臆測指控就是被上訴人的車撞到系爭小狗
    。
  (二)上訴人又提刑庭退庭時，被上訴人與先生一直向上訴人道歉
    之事，惟事實並非如此，被上訴人當時已懷孕約7個月，由
    先生陪同出庭，退庭時因在長廊休息遇到上訴人覺得他的狗
    被撞到很可憐，秉持人性本善出言安慰，絕對沒有向上訴人
    作出對不起之意思表示。之前被警方通知時員警也說我是被
    傳作筆錄的不知第幾位了，因上訴人很難搞囉唆，拜託我們
    配合一下，孰不知一時善念竟造成往後的枝節繁瑣，使工作
    、家庭、生活一度受到很大的影響。
  (三)因時值臨盆，家人為免出庭壓力太大決定花錢消災，且被上
    訴人投保很完整，心想保險公司應可協助消災，惟上訴人調
    解所提金額實在令人覺得可怕，保險公司亦認無理賠必要，
    只好繼續訴訟等語資為抗辯。
  (四)並聲明：(1)駁回上訴及假執行之聲請。(2)如受不利之判決，
    願供擔保請准宣告免為假執行。
三、兩造不爭執事項：
 (一)上訴人所有約客太夏犬（11歲，雄），於95年10月20日上午9
   時30分前往中美獸醫院就診，經該院X-ray檢查發現左側骨盤
   的腸骨、坐骨骨折及左側胸腔肋骨骨折。同月21日經血液生
   化檢查發現肝、腎指數偏高，並於該日下午3時30分進行骨科
   手術。手術後治療異常的肝、腎功能，治療期間該犬有下痢
   、嘔吐、食慾不振、全身無力，嗣於同年11月2日該犬之血液
   生化複查肝、腎功能，發現肝指數正常，但腎指數升高，轉
   為嚴重腎衰竭，於同年11月2日安樂死。
 (二)上訴人為該犬於中美獸醫院治療、手術、施打點滴，支付24,
   000元之醫藥費用、3,600元之血液及X-ray檢查費用，並委託
   該院為該犬安樂死及火化支付3,500元。
 (三)被上訴人於95年10月20日上午8時至8時10分許，駕駛車牌號
   碼3189-JE自用小客車，前往台南市○區○○街211巷2號「寶
   仁幼稚園」讓其子女下車，即開車離去，被告之行車動向為
   延台南市○○街由西向東行駛，途經開南街211巷左轉入該巷
   之寶仁幼稚園。
 (四)開南街211巷並無設立行車分向線之線。
四、本院之判斷
  (一)本件上訴人主張被上訴人於95年10月20日上午8時30分許，
    駕駛系爭車輛，經台南市○○街○○街211巷1號前15公尺處
    ，因未依規定靠右側行駛，違規左行轉駛入巷口，撞傷依規
    定在左邊由上訴人所牽之系爭小狗，系爭小狗受撞後倒地不
    起，經搶救數日，仍告藥石罔效，被上訴人應負侵權行為損
    害賠償之責，賠付上訴人362,940元等語，惟為被上訴人否
    認，並以前揭情詞置辯。本件爭執之關鍵在於：被上訴人駕
    駛系爭車輛是否確有撞擊上訴人所有系爭小狗？如是，被上
    訴人對系爭車禍有無故意、過失？上訴人得請求被上訴人賠
    償金額為何？茲就兩造爭執之點依依論述如下：
  (二)按當事人主張有利於己之事實者，就其事實有舉證之責任，
    民事訴訟法第277條前段規定甚明。又按民事訴訟如係由原
    告主張權利者，若原告先不能舉證，以證實自己之主張為真
    實，則被告就其抗辯事實，即令不能舉證，或其所舉證據尚
    有疵累，亦應駁回原告之訴（最高法院17年上字第917號判
    例參照）。再按侵權行為，被害人應就行為人因故意或過失
    ，不法侵害其權利之事實負舉證責任（最高法院58年台上字
    第1421號判例及82年度台上字第267號判決意旨參照）。本
    件上訴人主張被上訴人駕駛系爭車輛撞擊其所有系爭小狗，
    致系爭小狗傷重死亡，上訴人因而受有362,940元之損害等
    情，依前揭法條規定及最高法院判例與判決意旨，上訴人自
    應就被上訴人已為前揭侵權行為之有利事實，負舉證責任，
    苟未能舉證，則訴訟上之不利益即應歸於上訴人。
  (三)本件上訴人主張被上訴人駕駛系爭車輛撞擊其所有系爭小狗
    等情，並提出其抄寫車號之字條影本為證，惟為被上訴人否
    認。經查，本件上訴人所有系爭小狗於95年10月20日上午8
    時30分許受車輛撞擊受傷，上訴人旋於翌日（95年10月21日
    ）即向台南市警察局第五分局開元派出所報案，當時上訴人
    指稱撞擊系爭小狗車輛之車號為3186-JE，警方據其指訴內
    容，分別同年11月2日、7日傳訊車牌號碼3186-JE該車車主
    即訴外人李博貴，訴外人李博貴即否認於上訴人所指陳之時
    日有駕車行經肇事地點之事實。上訴人復於同年11月9日前
    往台南市警察局第五分局時，仍指訴肇事車輛車號為3186-J
    E，並指稱該車輛是銀白色云云。繼於同年11月25日上訴人
    四度前往台南市警察局第五分局時，始改稱肇事車輛之車號
    為3189-JE，且經警詢問如何查訪得知肇事車輛車號為3189-
    JE時，上訴人則稱：「因該車是載小孩上學時撞傷小狗，所
    以我到寶仁幼稚園校門口觀察發現確定是為3189-JE。」云
    云。嗣於同年12月3日上訴人再度向警察機關陳報證人時，
    則稱：「是一位學校學生殷苡瑄的家長（母親），當時是他
    幫忙記下肇事車號3189-JE。」云云。依上開警方刑事調查
    過程觀之，上訴人於警察機關先指稱肇事車輛為3186-JE號
    且為銀白色乙節，即與系爭車輛不符。其後，上訴人復向警
    方改稱為肇事車輛車號為3189-JE，而其得知系爭車輛之車
    號碼源由，亦有所不同，先稱係其至寶仁幼稚園觀察得之，
    繼稱係證人幫忙記下肇事車輛之車號，而於本件訴訟中則稱
    係其親自目睹抄記云云，上訴人前後指訴不一，實屬可疑。
    自難僅以上訴人前、後不一之陳述，及其所提出字條，遽認
    系爭車禍肇事車輛為被上訴人所駕駛之車號3189-JE自小客
    車。況上訴人若確係親自目睹抄記肇事車輛車號，於95年11
    月9日第二次警訊調查時即可發現，並提供該字條予警方調
    查，而無庸再次前往寶仁幼稚園觀察，而延至同月25日始向
    警方陳報系爭車輛之車號。至於，證人尤聖絮、羅素娟等二
    人於警察機關之證述，亦均無法精確指認撞擊系爭小狗之人
    確係被上訴人所駕之3189-JE號自小客車，此亦經本院調取
    台灣台南地方法院檢察署96年度他字第160號偵查卷宗核閱
    明確。此外，上訴人復未能提出證據證明確係被上訴人所駕
    之3189-JE號自小客車撞擊系爭小狗，是上訴人主張被上訴
    人駕駛系爭車輛撞擊系爭小狗云云，自屬無據，洵無可採。
  (四)縱認上訴人所主張被上訴人確有駕駛系爭車輛撞擊系爭小狗
    乙節為真，然依上訴人所述被上訴人係未依規定靠右側行駛
    ，違規左行轉駛入巷口，撞傷依規定在左邊由上訴人所牽之
    系爭小狗云云。惟查，依警訊證人羅素娟警訊時陳稱：「看
    見有輛機車的腳踏板上有一隻小狗上下的跳躍」、「我印象
    中小狗沒有戴狗鍊」等情，自無從證明系爭小狗確係配掛狗
    鍊由上訴人牽引行進。再者，依上訴人所稱系爭小狗是遭系
    爭車輛左後方車輪撞擊，而系爭小狗高度僅約15公分，本件
    被上訴人駕駛系爭車輛車頭左轉入該巷口時，並未撞擊其他
    物品，自難苛責得注意僅15公分之由上訴人停放機車後自系
    爭車輛左後方竄出之系爭小狗，而難認被上訴人就系爭車禍
    之發生，有何故意、過失可言。
  (五)綜上所述，上訴人未能舉證證明被上訴人確有駕車撞擊其所
    有系爭小狗之侵權行為，是上訴人依民法第184條等規定，
    請求被上訴人賠償362,940元為無理由，不應准許，應予駁
    回。原審為上訴人敗訴之判決，並無不合。上訴意旨指摘原
    判決不當，求予廢棄改判，為無理由，應予駁回。至於上訴
    人上訴聲明雖另請求願供擔保，請准宣告假執行，及被上訴
    人亦聲明如受不利之判決，願供擔保請准宣告免為假執行等
    語，惟因本件訴訟標的價額僅362,940元，未逾1,500,000元
    ，依民事訴訟法第466條之規定及司法院91年1月29日（91）
    院台廳民一字第03075號函示，不得上訴第三審，因此，本
    件訴訟於本判決宣示後即告確定，已無宣告假執行或免為假
    執行之必要。況且上訴人之上訴已被駁回，其假執行之聲請
    亦失所依附，應併予駁回。
五、兩造其餘之攻擊或防禦方法及未經援用之證據，經本院斟酌
    後認均不足以影響本判決之結果，自無一一論述之必要，併
    此敘明。
六、末按法院為終局判決時，應依職權為訴訟費用之裁判；又訴
    訟費用，由敗訴之當事人負擔，民事訴訟法第87第1項、第7
    8條分別定有明文。本件上訴為無理由，訴訟費用5,955元應
    由上訴人負擔，爰判決如主文第二項所示。
七、據上論結，本件上訴無理由，依民事訴訟法第436條之1第3
    項、第463條、第449條第1項、第78條、第87條第1項，判決
    如主文。
中    華    民    國    97    年    5     月    7     日
                  民事第一庭  審判長  法  官    翁金緞
                                      法  官    黃瑪玲
                                      法  官    田幸艷
以上正本證明與原本無異。
本件判決不得上訴。
中    華    民    國    97    年    5     月    7     日
                                      書記官    劉紀君


司法院資訊處製作；財團法人民間司法改革基金會備份。
